【裁判字號】    91,交易,122
【裁判日期】    920627
【裁判案由】    過失傷害
【裁判全文】
臺灣臺北地方法院刑事判決                        九十一年度交易字第一二二號
    公  訴  人  臺灣臺北地方法院檢察署檢察官
    被      告  丙○○
    選任辯護人  王東山律師
                李美寬律師
                許文生律師
右列被告因過失傷害案件，經檢察官聲請簡易判決處刑（九十年度偵字第一一０三七
號），經本院臺北簡易庭認不宜以簡易判決處刑，移由本院刑事庭依普通程序審理，
本院判決如左：
    主    文
丙○○因過失傷害人，處有期徒刑肆月，如易科罰金，以佰元折算壹日。
    事    實
一、丙○○於民國八十九年十二月十六日下午，騎乘車牌號碼ＤＫＸ－一０一號輕型
    機車，沿臺北市市○○道由東向西方向行駛，行經該路段與延吉街交岔路口，明
    知當時東西向行車管制號誌為圓形紅燈、不得跨越停止線、進入路口，仍違反行
    車管制號誌指示逕行右轉北向進入延吉街，適有臺北市政府警察局松山分局中崙
    派出所員警丁○○騎乘車牌號碼ＢＣＰ－三九五號警用機車執行巡邏勤務同向在
    丙○○所乘機車右側停等紅燈，見狀遂開啟警示燈、鳴響警鳴器尾隨丙○○所乘
    機車，並於所乘警用機車略超前丙○○所乘機車時，以口頭及手勢示意丙○○停
    車接受稽查，詎料丙○○將所乘機車駛向臺北市○○街十九號前路旁暫停、丁○○亦將其所乘警用機車暫停在丙○○所乘機車左前方、放下機車腳架準備下車盤
    查丙○○時，丙○○原應注意起步前應顯示方向燈、注意前後左右有無障礙或車
    輛行人，而依當時之天候、道路狀況及丙○○之智識、能力，亦無不能注意之情
    事，詎丙○○竟因試圖趁隙逃逸，疏未注意丁○○及所乘警用機車暫停在其左前
    方、貿然加速起步，丙○○所乘機車左側遂猛力撞及丁○○及其所乘警用機車右
    側，丁○○、丙○○及渠等所乘機車雙雙堆疊倒地，丁○○因而受有右膝挫傷之
    傷勢，後經診療發現右膝外側半月軟骨損傷。
二、案經丁○○訴由臺灣臺北地方法院檢察署檢察官聲請簡易判決處刑，經本院臺北
    簡易庭認不宜以簡易判決處刑，移由本院刑事庭依普通程序審理。
    理    由
一、訊據被告丙○○固不否認於右揭時間騎乘車牌號碼ＤＫＸ－一０一號輕型機車，
    沿臺北市市○○道由東向西方向行駛，行經該路段與延吉街交岔路口，明知當時
    東西向行車管制號誌為圓形紅燈、不得跨越停止線、進入路口，仍違反行車管制
    號誌指示逕行右轉北向進入延吉街，適告訴人即臺北市政府警察局松山分局中崙
    派出所員警丁○○騎乘警用機車執行巡邏勤務同向在其所乘機車右側停等紅燈，
    見狀遂開啟警示燈、鳴響警鳴器尾隨其所乘機車，及事後告訴人受有右膝挫傷之
    傷勢，經診療發現右膝外側半月軟骨損傷等情，但矢口否認因過失傷害告訴人，
    辯稱：當日係告訴人見其違反號誌指示右轉後，即騎乘警用機車與之所乘機車併
    行，並在二車行進中突然以右手勾抓其頸部、衣領，告訴人所乘機車因而失去平
    衡倒向被告所乘機車、致二車雙雙倒地，然被告與告訴人俱未跌倒，故不知告訴
    人傷勢何來，且被告當日並無逃跑之意，見員警示意即緩慢靠向路旁、擬停車接
    受稽查，為員警勾抓頸部、衣領後，旋即遭員警恫稱將以襲警、妨害公務告發，
    並帶往警局接受訊問，至悔過書乃受員警脅迫後、由胞兄許爵名書寫、由被告簽
    名，內容與事實不符，另被告於檢察官訊問時所述亦與事實不符，因檢察官指稱
    其為現行犯、態度兇惡，且依悔過書內容質問之，其緊張、恐懼之下乃依檢察官
    所述應答，偵訊中供稱欲逃逸而加速、不慎衝撞告訴人所乘警用機車一節並非事
    實云云。
二、經查：
（一）被告於八十九年十二月十六日下午一時三十分許，騎乘車牌號碼ＤＫＸ－一０
      一號輕型機車，沿臺北市市○○道由東向西方向行駛，行經該路段與延吉街交
      岔路口，明知當時東西向行車管制號誌為圓形紅燈、不得跨越停止線、進入路
      口，仍違反行車管制號誌指示逕行右轉北向進入延吉街，適告訴人即臺北市政
      府警察局松山分局中崙派出所員警丁○○騎乘車牌號碼ＢＣＰ－三九五號警用
      機車執行巡邏勤務同向在被告所乘機車右側停等紅燈，見狀遂開啟警示燈、鳴
      響警鳴器尾隨被告所乘機車，並於所乘警用機車略超前被告所乘機車時，以口
      頭及手勢示意被告停車接受稽查，詎料被告將所乘機車駛向臺北市○○街十九
      號前路旁暫停、告訴人亦將其所乘警用機車暫停在被告所乘機車左前方、放下
      機車腳架準備下車盤查被告時，被告竟因試圖趁隙逃逸，疏未注意告訴人及所
      乘警用機車暫停在其左前方、貿然加速起步，被告所乘機車左側遂猛力撞及告
      訴人及其所乘警用機車右側，告訴人、被告及渠等所乘機車雙雙堆疊倒地，告
      訴人因而受有右膝挫傷之傷勢，後經診療發現右膝外側半月軟骨損傷之事實，
      迭據告訴人於檢察官偵訊及本院審理中指訴纂詳，核與臺北市政府警察於松山
      分局員警工作紀錄簿、悔過書、診斷證明書所載相符，除被告經告訴人攔停之
      狀況及有無試圖趁隙逃逸而貿然加速起步、撞及告訴人及其所乘警用機車右側
      、致告訴人受傷外，並經被告自承屬實。
（二）被告雖於本院審理中一再否認因過失傷害告訴人，辯稱當日係告訴人見其違反
      號誌指示右轉後，騎乘警用機車與之所乘機車併行，並在二車行進中突然以右
      手勾抓其頸部、衣領，致二車雙雙失去平衡倒地，惟被告與告訴人俱未跌倒，
      不知告訴人傷勢何來，以及其當日並無逃跑之意，為員警勾抓頸部、衣領後，
      旋即遭員警恫稱將以襲警、妨害公務告發，並帶往警局接受訊問，受員警脅迫
      下，在胞兄許爵名書寫、內容不實之悔過書上簽名，另檢察官訊問時其供述亦
      與事實不符，因檢察官指稱其為現行犯、態度兇惡，且依悔過書內容質問之，
      其緊張、恐懼之下乃依檢察官所述應答云云，然：
    １被告於八十九年十二月十六日下午一時三十分許騎乘車牌號碼ＤＫＸ－一０一
      號輕型機車，沿臺北市市○○道由東向西方向行駛，行經該路段與延吉街交岔
      路口，違反行車管制號誌指示逕行右轉北向進入延吉街，適告訴人騎乘車牌號
      碼ＢＣＰ－三九五號警用機車執行巡邏勤務同向在被告所乘機車右側停等紅燈
      ，見狀遂開啟警示燈、鳴響警鳴器尾隨被告所乘機車，並於所乘警用機車略超
      前被告所乘機車時，以口頭及手勢示意被告停車接受稽查，詎料被告將所乘機
      車駛向臺北市○○街十九號前路旁暫停、告訴人亦將其所乘警用機車暫停在丙○○所乘機車左前方、放下機車腳架準備下車盤查被告時，被告竟因試圖趁隙
      逃逸、貿然加速起步，被告所乘機車左側遂猛力撞及告訴人及其所乘警用機車
      右側，告訴人、被告及渠等所乘機車雙雙堆疊倒地，告訴人因而受有右膝挫傷
      之傷勢，後經診療發現右膝外側半月軟骨損傷等節，已經告訴人於檢察官偵訊
      及本院審理中指訴歷歷，核與臺北市政府警察於松山分局員警工作紀錄簿、悔
      過書、診斷證明書所載一致，前已述及，且經被告於檢察官偵訊中坦承不諱。
    ２其中九十年六月十二日下午二時五十五分許被告經檢察官訊問經過，經本院當
      庭及事後勘驗偵訊全程錄音帶並製作詢答全文譯文結果，偵訊筆錄所載雖有些
      許縮減、用語略有不同，但與被告之陳述並無不一，譯文所載與當日訊答內容
      亦吻合，並經被告當庭閱覽後坦認無訛，是被告確曾供稱因欲逃逸加速而撞及
      告訴人所乘警用機車、導致告訴人受傷；而檢察官偵訊時間係下午二時五十五
      分許至三時十三分許，地點在臺灣臺北地方法院檢察署第二偵查庭，此觀偵訊
      筆錄所載自明，偵訊時除依刑事訴訟法第九十五條規定告知被告犯罪嫌疑及保
      持緘默、無須違背自己之意思而為陳述、得選任辯護人等權利外，亦未以強暴
      、脅迫、利誘、詐欺、疲勞訊問或其他不正之方法訊問，僅訊問時對被告口氣
      較為嚴厲，但仍數次曉諭被告據實陳述，有偵訊錄音帶暨譯文附卷可稽，且被
      告亦當庭自承並不知悉檢察官所欲其陳述之內容，足見被告偵訊中之自白係出
      於任意，尚非不可採。
    ３告訴人於八十九年十二月十六日確受有右膝挫傷之傷勢，有診斷證明書可考，
      告訴人與被告亦素不相識、無任何冤仇，此為被告所不爭執，衡諸常情，告訴
      人如非遭被告乘車衝撞受傷，何需將膝蓋傷勢諉因恰騎乘機車行經該處且適違
      規遭其發覺攔停舉發之被告所造成？
    ４又被告陳稱告訴人於二車併行中突以手勾抓其頸部、衣領，告訴人則指稱係因
      被告乘車撞及告訴人及警用機車，告訴人與被告及二車雙雙倒地後，被告旋又
      起身擬乘車逃逸，其始拉抓被告之衣領制止之，衡情亦以告訴人所述為可採，
      蓋被告僅係騎乘機車違反道路交通管理處罰條例規定，如其未有逃逸意思且不
      慎撞及告訴人、致告訴人倒地受傷，告訴人示意被告停車接受稽查即可，豈會
      以抓拉衣領之手段逮捕、制止被告？是被告確有如偵查中自白之試圖逃逸不慎
      撞及告訴人、致告訴人人車倒地受傷等行為，應堪認定，被告偵查中之自白非
      唯出於任意，且與事實相符。
    ５被告於八十九年十二月十六日為告訴人帶同返回臺北市政府警察局松山分局中
      崙派出所後，即交由員警乙○○處理，告訴人乃前往醫療院所檢查傷勢，員警
      乙○○請示主管後旋通知其父許乾芳、胞兄許爵名到場，因告訴人見被告年紀
      尚輕、似非故意衝撞員警，且其右膝傷勢似無大礙，被告之父復一再致歉，遂
      同意和解，乃要求被告書立悔過書說明原委，因被告不知如何書寫，遂由被告
      胞兄許爵名書寫後由被告簽名、捺指紋，告訴人則依規定記載事故全部經過於
      員警工作紀錄簿內，由被告之父許乾芳簽名、捺指紋等節，已經證人即當日協
      助處理之臺北市政府警察局松山分局中崙派出所員警乙○○到庭證述翔實，核
      與告訴人所述情節及悔過書、臺北市政府警察局松山分局員警工作紀錄簿所載
      一致，就該紙悔過書為被告胞兄許爵名所書立、被告親自簽名、捺指紋，斯時
      在場之人僅被告、被告之父許乾芳、被告胞兄許爵名、員警乙○○四人，以及
      員警工作紀錄簿上許乾芳之簽名、指印確為被告之父親自為之一節，並經被告
      陳述明確，證人乙○○雖與告訴人共事，但雙方並無親戚或上下隸屬關係，證
      人與被告亦素不相識、無任何宿怨仇隙，衡情證人應無夥同告訴人羅織誣陷被
      告之可能或必要，況悔過書為被告親自簽名、捺指紋，書寫悔過書時被告之父
      、胞兄均在場，證人乙○○又焉有可能為告訴人脅迫被告為不實之陳述或書立
      顯不正確之悔過書？被告之父亦在載有事故全部經過之員警工作紀錄簿上簽名
      、捺指紋，業如前述，告訴人又焉能迫使被告之父在虛偽不實之工作紀錄簿上
      簽名、捺指紋？再者，倘告訴人確非於舉發被告違規、遭試圖逃逸之被告乘車
      撞及受傷，而係故意訛詐素不相識之被告，則告訴人又豈會在工作紀錄簿上記
      載，並將悔過書送交所屬機關留存，徒留欺詐被告之相關事證？
    ６綜上所述，被告所辯要與常情有違，顯係卸責、避就之詞，委無可採，被告當
      日確因遭告訴人攔停舉發，為逃逸而不慎撞及告訴人及其所乘機車，致告訴人
      受傷。
（三）按道路交通安全規則所用名詞「汽車」指在道路上不依軌道或電力架線而以原
      動機行駛之車輛（包括機器腳踏車）；前項第一款所指之汽車，如本規則同一
      條文或相關條文就機器腳踏車另有規定者，係指除機器腳踏車以外四輪以上之
      車輛；起步前應顯示方向燈，注意前後左右有無障礙或車輛行人，並應讓行進
      中之車輛行人優先通行，事故發生時即八十九年十二月十六日之道路交通安全
      規則第二條第一項第一款、第二項、第八十九條第一項第六款定有明文。本件
      被告於八十九年十二月十六日下午一時三十分許，在臺北市○○街十九號前，
      因違規經告訴人攔停時，當時之天候、道路狀況及被告之智識、能力，並無不
      能注意之情事，前皆提及，詎被告竟因試圖趁隙逃逸，疏未注意告訴人及所乘
      警用機車暫停在其左前方、貿然加速起步，被告所乘機車左側遂猛力撞及告訴
      人驄及其所乘警用機車右側，告訴人、被告及渠等所乘機車雙雙堆疊倒地，告
      訴人因而受有右膝挫傷之傷勢，後經診療發現右膝外側半月軟骨損傷，被告有
      起步時疏未注意前方車輛、行人之過失甚明，且其過失與告訴人之傷害間，有
      相當因果關係。
（四）則本件事證已臻明確，被告所辯委無可採，其所聲請調查之證據亦與事實之認
      定或責任有無咸無影響，其犯行已堪認定，應依法論科。
三、核被告所為，係犯刑法第二百八十四條第一項前段因過失傷害人罪。爰審酌被告
    並無前科、素行良好，有臺灣高等法院被告全國前案紀錄表可佐，犯後否認犯行
    、飾詞狡辯、未見悔意反省，以偏激手段一再污衊告訴人，使告訴人傷痛難平，
    事故發生迄今已逾二年半猶未賠償告訴人所受損害，漠視他人身心痛苦、惡性非
    輕等一切情狀，量處如主文所示之刑。又刑法第四十一條已於九十年一月十日經
    總統公布施行，並於同年月十二日生效，該條規定：「犯最重本刑為五年以下有
    期徒刑之刑之罪，而受六個月以下有期徒刑或拘役之宣告，因身體、教育、職業
    、家庭之關係或其他正當事由，執行顯有困難者，得以一元以上三元以下折算一
    日，易科罰金。但確因不執行所宣告之刑，難收矯正之效，或難以維持法秩序者
    ，不在此限」、「併合處罰之數罪，均有前項情形，其應執行之刑逾六月者，亦
    同」；按行為後法律有變更者，適用裁判時之法律，刑法第二條第一項前段定有
    明文，而易服勞役及期間、數罪併罰之定執行刑、緩刑及易以訓誡、易科罰金各
    事項，均依新法，亦有最高法院二十四年七月總會決議（二）可資參照，是刑法
    第四十一條既業於九十年一月十日修正，並於同年月十二日生效，揆諸上揭法條
    規定及決議意旨，本件自應適用裁判時即修正後刑法第四十一條第一項前段之規
    定，諭知易科罰金之折算標準，以資懲儆。
據上論斷，應依刑事訴訟法第四百五十二條、第二百九十九條第一項前段，刑法第二
條第一項前段、第二百八十四條第一項前段、第四十一條第一項前段，罰金罰鍰提高
標準條例第一條前段、第二條，判決如主文。
本案經檢察官甲○○到庭執行職務。
中      華      民      國    九十二    年      六      月    二十七    日
                                  臺灣臺北地方法院交通法庭
                                          法  官  洪  文  慧
右正本證明與原本無異。
如不服本判決，應於判決送達後十日內向本院提出上訴狀(應抄附繕本)。告訴人
或被害人如對於本判決不服者，應具備理由請求檢察官上訴，其上訴期間之計算
係以檢察官收受判決正本之日期為準。
                                          書記官  江  虹  儀
中      華      民      國      九十二      年  六    月    二十七    日
附錄本案論罪科刑法條全文：
中華民國刑法第二百八十四條
 (過失傷害罪)
因過失傷害人者，處六月以下有期徒刑、拘役或五百元以下罰金，致重傷
者，處一年以下有期徒刑、拘役或五百元以下罰金。
從事業務之人，因業務上之過失傷害人者，處一年以下有期徒刑、拘役或
一千元以下罰金，致重傷者，處三年以下有期徒刑、拘役或二千元以下罰
金。


司法院資訊處製作；財團法人民間司法改革基金會備份。
